【裁判字號】    90,易,2286
【裁判日期】    901109
【裁判案由】    傷害等
【裁判全文】
臺灣板橋地方法院刑事判決                          九十年度易字第二二八六號
    公  訴  人  臺灣板橋地方法院檢察署檢察官
    被      告  甲○○
    選任辯護人  阮祺祥律師
右列被告因傷害等案件，經檢察官提起公訴（八十九年度偵字第一八五四六號），本
院判決如左：
    主  文
甲○○被訴傷害部分，公訴不受理；被訴強制部分，無罪。
    理  由
甲、被訴傷害罪嫌部分：
  一、公訴意旨略以：被告甲○○於民國（下同）八十九年八月二十六日晚間八時許
      ，因不滿丙○○（原名林世明，於同年九月五日更改姓名）之前妻郭菁華積欠
      其妻謝麗娟（公訴人另為不起訴處分）金錢，乃與數名姓名年籍不詳之成年男
      子，共同前往丙○○位於臺北縣汐止市○○○路○段二一六號一七樓住處理論
      時，雙方因而發生衝突，被告甲○○竟基於傷害之犯意，徒手毆打丙○○，致
      丙○○受有上鼻樑瘀腫二乘一公分及左眼眶瘀腫一乘零點五公分等傷害，因認
      被告涉犯刑法第二百七十七條第一項之傷害罪嫌等語。
  二、按告訴乃論之罪，告訴人於第一審辯論終結前得撤回其告訴，又告訴經撤回者
      ，應諭知不受理之判決，並得不經言詞辯論為之，刑事訴訟法第二百三十八條
      第一項、第三百零三條第三款及第三百零七條分別定有明文。
  三、查本件告訴人丙○○告訴被告甲○○涉犯傷害罪嫌案件，公訴人認係觸犯刑法
      第二百七十七條第一項之普通傷害罪，依同法第二百八十七條前段之規定，須
      告訴乃論。嗣告訴人丙○○於九十年十月三日具狀表明，因與被告業已和解而
      願意撤回本件傷害之告訴，並於本院同年月二十六日審理時當庭陳明撤回告訴
      之旨，有上開期日之撤回告訴狀及審判筆錄各乙份附卷可稽，揆諸前開之規定
      ，爰就被告甲○○被訴傷害部分，為不受理之諭知。
乙、被訴強制罪嫌部分：
  一、公訴意旨另以：被告甲○○基於妨害自由之犯意，於前揭時、地脅迫丙○○簽
      寫借據乙紙及面額總計為新臺幣（下同）二百二十萬元之本票五十張，且強行
      要求丙○○須將住處部分傢具，搬往不知情之戊○○位於臺北縣蘆洲市○○路
      一五六巷六號住處，復要求丙○○須提領九千元之現金。丙○○因遭甲○○毆
      打，且見甲○○夥同多名男子在場因而心生畏懼，乃依言簽寫借據乙紙及面額
      總計為二百二十萬元之本票五十張，並與在場友人李昇聰、施豪昆及丁○○等
      人，共同將屋內傢具搬往蘆洲市○○路一五六巷六號，且至自動櫃員機提領九
      千元交付予甲○○，而行無義務之事，因認被告涉犯刑法第三百零四條第一項
      之強制罪嫌等語。
  二、按犯罪事實應依證據認定之，無證據不得推定其犯罪事實，刑事訴訟法第一百
      五十四條定有明文。復按告訴人之指訴，係以使被告受刑事訴追為目的，是其
      陳述是否與事實相符，仍應調查其他證據以資審認，又按認定犯罪事實所憑之
      證據，雖不以直接證據為限，間接證據亦包括在內；然而無論直接或間接證據
      ，其為訴訟上之證明，須於通常一般之人均不致有所懷疑，而得確信其為真實
      之程度者，始得據為有罪之認定，最高法院分別著有五十二年度臺上字第一三
      ００號及七十六年度臺上字第四九八六號判例甚明。本件公訴人認被告涉犯刑
      法第三百零四條第一項之強制罪嫌，無非以業據被害人即告訴人丙○○於警訊
      及檢察官偵訊中指訴綦詳，在場證人李昇聰、施豪昆、丁○○於檢察官偵訊時
      亦結證甚明，又認告訴人丙○○非屬債務人，已與前妻郭菁華離婚，豈有自願
      負擔前開債務而簽發借據及本票之理，並以借據乙紙及本票五十張等物資為論
      據。訊據被告甲○○固供承於前開時間，與證人乙○○前往告訴人丙○○上址
      住處乙節屬實，惟堅決否認有何被訴之強制犯行，辯稱：伊沒有強迫他（告訴
      人丙○○）寫借據及本票，傢具是他自己開車搬到戊○○的家，九千元是他自
      己領，先交給伊要轉交給伊太太等語。
  三、經查：
    (一)本件被告甲○○如何脅迫被害人即告訴人丙○○簽寫借據及本票，並要求告訴
      人丙○○將家具搬往證人戊○○上址住處，復令告訴人丙○○提領九千元乙節
      ，固據告訴人丙○○於警訊、檢察官偵查及本院調查時指訴在卷。惟據證人即
      告訴人之前妻郭菁華於本院調查時到庭具結證稱：伊有在八十九年年初起至六
      月間陸續向謝麗娟借錢一百六十萬元，要用來支應家用，是分批借的，約定利
      息三分，並有約定返還日期，伊有在八十九年十二月時還清了。當初是伊出面
      借錢，後來伊與告訴人協議要共同負擔這筆債務，伊把錢用在繳房貸、車貸及
      會錢，車子是告訴人在使用，伊有聽說被告去向告訴人要錢的事情，當時伊與
      告訴人已經辦理離婚登記，但還同居在一起，所以告訴人知道伊向謝麗娟借錢
      的經過情形等語（見九十年十月三日訊問筆錄）。證人郭菁華既與告訴人曾有
      夫妻關係，且二人於辦妥離婚登記後猶同居一處，足徵證人與告訴人之關係匪
      淺，應無捏詞虛構以迴護被告之理，故其上開證述應可採信。據此，告訴人明
      知其前妻郭菁華向被告之妻借款之經過情形，復同意共同負擔此筆債務，則公
      訴人在未訊明證人郭菁華之情形下，逕謂告訴人非屬債務人，應非自願負擔前
      妻郭菁華之債務而簽發借據及本票乙節，自有未洽。
    (二)次查證人施豪昆、丁○○及李昇聰三人於檢察官偵訊時，固均證述被告甲○○
      有告訴人丙○○所指訴之右開犯行，並庭呈告訴人提領九千元之自動櫃員機交
      易明細單乙紙（見偵查卷第五十二頁背面、第五十三頁正面）。惟告訴人於本
      院調查時曾自承確係單獨前往提款（見九十年七月二十日訊問筆錄），且於檢
      察官在該次訊問期日僅傳訊該三名證人，並未一併傳喚告訴人之情形下，證人
      等人如何能取得告訴人之提款交易明細單而庭呈予檢察官？已非無疑。又證人
      丁○○於本院調查時到庭證陳：伊開始搬部分傢具後，有看到被告及另一人進
      來，另門口有一個，樓下還有二個人，因為他們在伊搬下去時有幫忙，伊有看
      到甲○○要求他們幫忙搬，被告與告訴人都有一起搬下去，被告在告訴人住處
      有打丙○○，用拳頭打鼻樑及腳踢告訴人的腹部共四、五下，打完後被告要求
      告訴人簽本票及寫借據，並用手打告訴人的頭，共簽幾張本票伊不清楚，金額
      共二百二十萬元，並當庭指認係證人乙○○陪同告訴人前去提款云云（見九十
      年九月十二日訊問筆錄）。然告訴人林偉傑除受有上鼻樑瘀腫二乘一公分及左
      眼眶瘀腫一乘０˙五公分等傷害外，其他身體部位並無受傷之記載，此有告訴
      人提出之臺北市立中興醫院甲種診斷證明書乙紙附卷可稽，故被告果有如證人
      丁○○所述，曾以腳踢告訴人腹部四、五下之情事，則告訴人腹部焉有未成傷
      之理？且證人丁○○所指告訴人係在證人乙○○陪同下提款云云，更與告訴自
      承單獨提款之過程相悖，足徵證人丁○○於本院調查時之證述與事實不符而難
      以採信。
    (三)又查證人即告訴人住處之管理員己○○到庭具結證稱：伊看到甲○○來我們大
      樓找住戶，說是裡面住戶欠他錢，人名及金額伊忘了，還有另外一、二人跟他
      來，被告就到大樓登記進去了，當時住戶正在搬家，伊當時在旁邊管車道，沒
      有發現特別的異狀，伊看到被告與他們在聊天，搬好就一起走，因為還有部分
      東西沒有搬走，之後又回來搬一次等語。復據陪同被告前往告訴人住處之證人
      乙○○到庭證陳：伊與甲○○去告訴人汐止家，去找告訴人太太要錢，因為她
      欠甲○○太太的錢，甲○○問告訴人他太太在哪裡，告訴人回答已經離婚不知
      道她去處，甲○○就很生氣打告訴人一下，告訴人有說如果真的找不到，他要
      幫她還，每個月要還三萬元，伊就去買空白本票，丙○○自己寫的，沒有人逼
      他，共寫了二本之本票，金額伊不知道。當天丙○○要把東西搬回屏東老家，
      我們二人討論後，建議把東西放在戊○○家，丙○○有同意東西擺在戊○○家
      ，伊與丙○○坐貨車，甲○○載丙○○及他朋友到戊○○家，後來丙○○有騎
      機車去提九千元給甲○○，也沒有人強迫他去提款，第二趟是丙○○自己回去
      載的，整個過程，除甲○○打他一下以外，伊都沒有看到甲○○有其他強暴脅
      迫行為等語，告訴人亦當庭供認第二趟是伊自己回去載的無訛（均見九十年八
      月二十四日訊問筆錄）。是以參酌右開證人己○○、乙○○二人證述及告訴人
      自承之情節，告訴人丙○○若確在被告之強暴、脅迫下，始簽署借據、本票、
      搬運家具及提款九千元，則豈有於搬運過程中與被告聊天，復於搬妥後一起離
      去，再自行返回以搬運第二趟之情事。
    (四)再查證人戊○○於檢察官偵訊中固曾證述被告甲○○曾打電話告知，會有一些
      傢具會搬到他的住處，以及被告說係因告訴人丙○○欠錢等語（見偵查卷第六
      十八頁背面），並未見被告指示將告訴人所有傢具搬往證人戊○○住處之明確
      指述。又據證人戊○○於本院調查時到庭所指證：當天告訴人到伊工廠借用手
      推車說要搬家，伊當時不在，嗣其回來得知後，伊太太曾打電話告知被告之太
      太說告訴人要搬家，因為伊知道他們之間有債務的問題，伊太太說告訴人有打
      電話來問可否把傢具搬過來放，因為工廠空間比較大，當天晚上有三名學生、
      甲○○、告訴人及乙○○來，第一趟時有甲○○、乙○○把車上的傢具搬下來
      ，伊太太與告訴人在聊天，當時告訴人並沒有表示反對，並說文化大學不能放
      ，放在這裡剛好，告訴人有向伊太太借機車說要領錢，伊有看到告訴人一個人
      騎機車出去，隔一會兒就回來，領完錢後告訴人自己去搬第二趟，被告及乙○○都沒有去，在我家之整個過程中，告訴人與被告沒有發生口頭與肢體衝突等
      語（見九十年九月十二日訊問筆錄），故被告堅詞否認有被訴之強制犯行，其
      所辯各節，復核與證人戊○○、己○○及乙○○於本院調查時證述之情節相符
      ，應認尚非全屬無據以圖卸刑責之詞而堪以採信。
    (五)綜之，告訴人丙○○明知其前妻郭菁華確有向被告之妻借款，復同意共同負擔
      此筆債務，證人施豪昆、丁○○及李昇聰三人於檢察官偵訊中之證述，除有前
      揭可疑之處外，甚而證人丁○○於本院調查時之證詞，更有與事實不符之瑕疵
      ，尚不能僅憑該紙提款交易明細單，逕行資為認定被告確有強制犯行之依據。
      又被告雖確有於前開時、地傷害告訴人丙○○之情事，然本院斟酌證人己○○
      、乙○○及戊○○之上開證詞，並不足使本院達於被告確有實施本案強暴、脅
      迫犯行之確信程度，被告前揭所辯各節，應認尚非無據而堪予採信。此外，本
      院復查無其他積極證據足資證明被告確有公訴人所指訴之強制犯行，且告訴人
      丙○○於九十年十月三日復具狀載明被告應無妨害之行為，並請求本院對被告
      為無罪之諭知等旨，有該日之陳報狀附卷可佐，揆諸前揭法條及判例之意旨，
      本案被告甲○○被訴強制犯行部分，應屬不能證明被告犯罪，自應由本院為無
      罪之諭知。
據上論斷，應依刑事訴訟法第三百零三條第三款、第三百零一條第一項前段，判決如
主文。
本案經檢察官陳孟黎到庭執行職務
中      華      民      國      九十      年      十一    月      九    日
                                臺灣板橋地方法院刑事第三庭
                                      法  官    陳志揚
右正本證明與原本無異。
如不服本判決，應於判決送達後十日內向本院提出上訴狀 (應附繕本) ，上訴於
臺灣高等法院。
                                      書記官    陳慶樹
中      華      民      國      九十       年      十一    月  二十八   日


司法院資訊處製作；財團法人民間司法改革基金會備份。
